臺灣桃園地方法院小額民事判決
110年度桃原簡字第63號
原      告  黃明志
被      告  馬劍雄
            吳筱嬋
上列當事人間請求損害賠償事件，本院於民國111年3月14日言詞
辯論終結，判決如下：
　　主    文
被告應連帶給付原告新臺幣捌萬伍仟伍佰柒拾貳元，及自民國一
一一年二月一日起至清償日止，按週年利率百分之五計算之利息
。
訴訟費用新臺幣壹仟元由被告連帶負擔。
本判決得假執行。
    事實及理由
壹、程序部分：
一、按簡易訴訟之訴狀送達後，原告不得將原訴變更或追加他訴
    ，但擴張或減縮應受判決事項之聲明者，不在此限，民事訴
    訟法第436條第2項適用第255條第1項但書第3款定有明文。
    經查，原告起訴時請求：「被告應連帶給付原告新臺幣（下
    同）12萬1,380元，及自起訴狀繕本送達翌日起至清償日止
    ，按週年利率5％計算之利息。」（見本院卷第3頁），嗣於
    本院審理中減縮聲明為：「被告連帶應給付原告8萬5,572元
    ，及自起訴狀繕本送達最後一位被告之翌日起至清償日止，
    按週年利率5％計算之利息。」（見本院卷第63頁），核係減
    縮應受判決事項之聲明，應予准許。
二、原告減縮請求為8萬5,572元，實質上已屬適用小額訴訟程序
    之案件，僅不及變更案號而已，是關於上訴費用計算、上訴
    之規定，均仍應適用小額訴訟程序，併此敘明。
三、被告經合法通知，均未於最後言詞辯論期日到場，核無民事
    訴訟法第386條各款所列情形，爰依同法第436條之23準用第
    433條之3規定，依職權由一造辯論而為判決。
貳、實體部分：
一、原告主張：被告乙○○於民國110年4月10日中午12時38分許，
    無照駕駛車牌號碼000-0000號自用小客車（下稱肇事車輛）
    ，行經桃園市龜山區海萍路與中湖街口（下稱系爭路口）時
    ，竟突然左轉至海萍路，原告駕駛其所有車牌號碼000-0000
    號營業小客車（下稱系爭車輛）沿中湖街往鶯歌方向直行，
    見狀閃避不及，兩車因而發生碰撞，致系爭車輛受損，系爭
    車輛修復費用8萬1,380元，扣除折舊後為6萬5,572元，另原
    告因系爭車輛維修10日受有營業損失2萬元。又被告甲○○為
    肇事車輛車主，明知乙○○無駕駛執照仍將該車借予乙○○，應
    與乙○○負連帶賠償責任，爰依侵權行為法律關係提起本件訴
    訟等語，並聲明：如減縮後聲明。
二、被告均未於言詞辯論期日到場，亦未提出書狀為任何聲明或
    陳述。
三、本院之判斷：
　㈠按因故意或過失，不法侵害他人權利者，應負損害賠償責任
    。違反保護他人之法律，致生損害於他人者，負賠償責任，
    但能證明其行為無過失者，不在此限。數人共同不法侵害他
    人之權利者，連帶負損害賠償責任。汽車、機車或其他非依
    軌道行駛之動力車輛，在使用中加損害於他人者，駕駛人應
    賠償因此所生之損害，民法第184條第1項前段、第2項、第1
    85條第1項前段、第191條之2前段定有明文。汽車行駛至交
    岔路口，轉彎車應讓直行車先行，道路交通安全規則第102
    條第1項第7款定有明文。又汽車駕駛人，未領有駕駛執照駕
    駛小型車，處6,000元以上1萬2,000元以下罰鍰，並當場禁
    止其駕駛。汽車所有人允許汽車駕駛人未領有駕駛執照駕駛
    其汽車者，除依上開罰鍰處罰外，並記該汽車違規紀錄一次
    ，道路交通管理處罰條例第21條第1項第1款、第5項亦有明
    文。經查，被告未領有駕駛執照，於上開時間駕駛肇事車輛
    於系爭路口，未禮讓直行車，突然左轉至海萍路，原告駕駛
    其所有之系爭車輛從對向車道直行而來，見狀閃避不及，兩
    車因而發生碰撞，致系爭車輛受損等情，有道路交通事故當
    事人登記聯單、初步分析研判表、現場圖、調查報告表㈠、㈡
    、調查紀錄表、駕籍資料及照片等證據在卷可稽（見本院卷
    第14至24頁、第26頁反面至第27頁），堪信為真實。被告違
    反前揭轉彎車應禮讓直行車之交通規則自有過失。又原告就
    被告駕駛肇事車輛突然左轉之行為，無注意可能性而無與有
    過失。從而，被告駕駛行為確有過失，就本件事故應負全部
    過失責任，且其過失行為與原告所受損害具有相當因果關係
    ，被告應負侵權行為損害賠償之責。又上開道路交通管理處
    罰條例之規定就汽車所有人允許未領有駕駛執照者駕駛其車
    ，定有罰則，衡其立法目的，應係因無照駕駛之違規駕車行
    為因而駕車過失導致車禍之肇事率相較於一般正常安全駕駛
    狀況為高，為保護道路其他用路車輛駕駛人及行人與駕駛人
    本身之安全所致，乃課與車輛所有人有相當注意義務，甲○○
    既為車主，違反上開法令規定將系爭車輛交付予乙○○使用，
    致造成本件車禍，難認無相當之過失，依上開規定，被告應
    就原告之損害負連帶賠償責任。
　㈡損害賠償金額：
　⒈系爭車輛維修費用：
　　按負損害賠償責任者，除法律另有規定或契約另有訂定外，
    應回復他方損害發生前之原狀；該項情形，債權人得請求支
    付回復原狀所必要之費用，以代回復原狀，民法第213條第1
    項、第3項定有明文。債權人所得請求回復原狀之必要費用
    ，倘以修復費用為估定其回復原狀費用之標準，修理時以新
    品換舊品時，應予折舊（最高法院108年度台上字第363號民
    事判決參照）。經查，系爭車輛受損維修工資為5萬4,200元
    、零件2萬7,180元，合計8萬1,380元，有估價單及照片等證
    據附卷可參（見本院卷第6頁、第8頁），依上開規定，原告
    自得請求被告連帶賠償系爭車輛因回復原狀所必要之費用。
    又依行政院所頒固定資產耐用年數表及固定資產折舊率之規
    定，運輸業用客車、貨車之耐用年數為4年，依定率遞減法
    每年折舊1000分之438，另依營利事業所得稅查核準則第95
    條第6項規定「固定資產提列折舊採用定率遞減法者，以1年
    為計算單位，其使用期間未滿1年者，按實際使用之月數相
    當於全年之比例計算之，不滿1月者，以1月計」，系爭車輛
    為營業小客車，於108年10月出廠，迄本件車禍發生時即110
    年4月10日，已使用1年7月，則零件扣除折舊後之修復費用
    估定為1萬1,372元（詳如附表之計算式），加計無須折舊之
    工資5萬4,200元，系爭車輛回復原狀費用為6萬5,572元（計
    算式：1萬1,372+5萬4,200=6萬5,572）。
　⒉營業損失：　　
　　經查，原告駕駛系爭車輛從事計程車載客，1日營業收入為2
    ,000元，系爭車輛因本件事故進廠維修10日等情，有上開估
    價單及有限責任桃園市宏全計程車運輸合作社函在卷可佐（
    見本院卷第6頁、第29頁），因此，原告因系爭車輛維修期
    間不能載客之營業損失為2萬元（計算式：2,000×10＝2萬）
    。
　⒊基上，原告因本件侵權行為得請求被告賠償之金額為8萬5,57
    2元（計算式：6萬5,572+2萬=8萬5,572）。
四、按給付無確定期限者，債務人於債權人得請求給付時，經其
    催告而未為給付，自受催告時起，負遲延責任。其經債權人
    起訴而送達訴狀與催告有同一之效力。又遲延之債務，以支
    付金錢為標的者，債權人得請求依法定利率計算之遲延利息
    。但約定利率較高者，仍從其約定利率，而應付利息之債務
    ，其利率未經約定，亦無法律可據者，週年利率為5％，民法
    第229條第2項、第233條第1項、第203條分別定有明文。經
    查，上開債務給付無確定期限，亦無約定利率，則被告應自
    受催告時起，負遲延責任，給付週年利率5％遲延利息，而本
    件起訴狀繕本於110年5月13日送達乙○○，111年1月21日寄存
    送達甲○○，有本院送達證書在卷可稽（見本院卷第39頁、第
    61頁），甲○○部分於111年1月31日生送達效力，依上開說明
    ，原告就上開債務請求被告自起訴狀繕本送達最後一位被告
    之翌日即111年2月1日起至清償日止，按週年利率5％計算之
    法定遲延利息，自有理由。
五、綜上所述，原告依侵權行為之法律關係，請求被告連帶給付
    8萬5,572元，及自111年2月1日起至清償日止，按週年利率5
    ％計算之利息為有理由，應予准許。
六、本件係依小額訴訟程序所為被告敗訴之判決，爰依民事訴訟
    法第436 條之20規定，依職權宣告假執行。
七、訴訟費用負擔之依據：民事訴訟法第78條，並依同法第436
    條之19第1項規定，確定訴訟費用額如主文第2項所示。至原
    告繳納之裁判費逾訴訟費用額1,000元部分，則因原告減縮
    訴之聲明，而不得列入訴訟費用，應由原告自行承受之。
中　　華　　民　　國　　111 　年　　3 　　月　　18　　日
                  桃園簡易庭  法  官  張明宏
以上為正本係照原本作成。
如不服本判決，應於送達後20日內，向本院提出上訴狀並表明上
訴理由，如於本判決宣示後送達前提起上訴者，應於判決送達後
20日內補提上訴理由書（須附繕本）。
如委任律師提起上訴者，應一併繳納上訴審裁判費。   
中　　華　　民　　國　　111 　年　　3 　　月　　18　　日
                              書記官  石曉芸　　　　
附表
折舊時間           金額
第1年折舊值        27,180×0.438=11,905
第1年折舊後價值    27,180-11,905=15,275
第2年折舊值        15,275×0.438×(7/12)=3,903
第2年折舊後價值    15,275-3,903=11,372
附錄：
一、民事訴訟法第436條之24第2項：
　  對於小額程序之第一審裁判上訴或抗告，非以其違背法令為
    理由，不得為之。
二、民事訴訟法第436條之25：
　  上訴狀內應記載上訴理由，表明下列各款事項：
　  ㈠原判決所違背之法令及其具體內容。
　  ㈡依訴訟資料可認為原判決有違背法令之具體事實。
三、民事訴訟法第471條第1項：（依同法第436條之32第2項規定
    於小額事件之上訴程序準用之）
    上訴狀內未表明上訴理由者，上訴人應於提起上訴後20日內
    ，提出理由書於原第二審法院；未提出者，毌庸命其補正，
    由原第二審法院以裁定駁回之。